臺灣板橋地方法院刑事判決　　　　　　　96年度訴字第2681號
公　訴　人　臺灣板橋地方法院檢察署檢察官
被　　　告　甲○○
上列被告因違反毒品危害防制條例案件，經檢察官提起公訴（96
年度毒偵字第3937號），因被告於本院準備程序中為有罪之陳述
，本院告知被告簡式審判程序之旨，並聽取當事人之意見後，經
合議庭裁定由受命法官獨任進行簡式審判程序，並判決如下：
    主  文
甲○○施用第一級毒品，處有期徒刑捌月；扣案之海洛因壹包之
外包裝沒收，其內之第一級毒品海洛因（淨重零點公克）沒收
銷燬，扣案分裝杓壹支、分裝袋陸拾個、電子磅秤壹台均沒收。
又施用第二級毒品，處有期徒刑肆月；扣案之甲基安非他命貳包
之外包裝沒收，其內之第二級毒品甲基安非他命（合計驗餘毛重
零點柒捌捌公克）沒收銷燬，扣案吸食器壹個、分裝杓壹支、分
裝袋陸拾只、電子磅秤壹台均沒收。應執行有期徒刑拾月；扣案
海洛因壹包、甲基安非他命貳包之外包裝均沒收，其內之第一級
毒品海洛因（淨重零點公克）、第二級毒品甲基安非他命（合
計驗餘毛重零點柒捌捌公克）均沒收銷燬，扣案之吸食器壹個、
分裝杓壹支、分裝袋陸拾只、電子磅秤壹台均沒收。
    事  實
一、甲○○〈００００００００００００００００００００００
    ００００００００００００００００００００００００００
    ００００００００００００００００００００００００００
    ００００００００００００００００００００００００００
    ００００００００００００００００００前揭資料依法不得
    揭示〉基於施用第一級毒品海洛因及第二級毒品甲基安非他
    命（起訴書誤載為安非他命，以下均同）之犯意，於九十六
    年五月十八日晚間七時許，在臺北縣板橋市○○街六四之一
    號三樓住處，以將甲基安非他命置入吸食器內燒烤吸食其煙
    霧之方式，施用甲基安非他命一次，隨後在上址，以將海洛
    因摻入香菸內點燃吸食之方式，施用海洛因一次。嗣於翌日
    凌晨一時五十九分許，在上址住處為警查獲，並扣得海洛因
    一包（淨重零點三公克）、甲基安非他命二包（合計驗餘毛
    重零點七八八克）、吸食器一個、分裝杓一支、分裝袋六十
    只、電子磅秤一台，復經採集其尿液送驗而查悉上情。
二、案經臺北縣政府警察局海山分局報請臺灣板橋地方法院檢察
    署檢察官偵查起訴。因甲○○於本院準備程序中為有罪之陳
    述，經本院合議庭裁定以簡式審判程序審理。
    理  由
一、訊據被告甲○○對於前揭犯罪事實均坦承不諱，經查：
（一）被告經警採尿送台灣檢驗科技股份有限公司，以EIA 酵素
      免疫分析法篩檢、GC/MS 氣相層析質譜儀分析法確認檢驗
      結果，呈嗎啡及甲基安非他命陽性反應，有該公司九十六
      年六月六日出具之濫用藥物尿液檢驗報告、尿液代碼對照
      表各一件在卷可參（見偵查卷第三十八頁、第十七頁）。
      復查：
  １、海洛因施用入人體後水解還原成嗎啡，再循嗎啡之代謝方
      式排出體外，業據行政院衛生署藥物食品檢驗局以七三藥
      檢壹字第○三○二二一號函說明綦詳，且尿液中能否驗出
      嗎啡陽性反應，與其投與量、投與途徑、採尿時間、個人
      體質及檢測方法之靈敏度有關，國外曾有文獻報導注射六
      毫克之海洛因鹽酸鹽，其代謝物嗎啡之平均可檢出時限約
      為二十六小時，亦經行政院衛生署藥物食品檢驗局於八十
      一年九月八日以（八一）藥檢壹字第八一一四八八五號函
      釋明在案。
  ２、甲基安非他命經口服投與後，約百分之七十於二十四小時
      內自尿中排出，約百分之九十於九十六小時內自尿中排出
      ，由於目前國內尿液中甲基安非他命之檢驗僅為鑑定其是
      否呈陽性反應，尚未定其含量，且甲基安非他命成分之檢
      出與其投與方式、投與量、個人體質、採尿時間與檢測儀
      器之精密度等諸多因素有關，因此僅憑尿液中呈甲基安非
      他命陽性反應，並無法確實推算吸食時間距採集時間之長
      短，惟依上述資料推斷，最長可能不會超過四日即九十六
      小時，此經行政院衛生署藥物食品檢驗局於八十一年二月
      八日以（八一）藥檢壹字第○○一一五六號函釋明在案。
      又人體施用甲基安非他命後，其主要代謝物中，未改變型
      態之甲基安非他命占施用劑量達百分之四十三，安非他命
      則約為百分之五；人體若係施用安非他命後，主要代謝物
      中則有未改變型態之安非他命，但無甲基安非他命，此經
      法務部調查局以九十三年五月四日調科壹字第○九三六二
      四一三九八○號函釋明在案。足見人體若施用安非他命，
      其尿液代謝物不可能出現甲基安非他命，惟人體若施用甲
      基安非他命，其尿液代謝物除主要有甲基安非他命外，亦
      可能有少量之安非他命。是本件被告之尿液除呈現較少量
      之安非他命陽性反應外，主要係呈現甲基安非他命之陽性
      反應，依上開函示，被告自不可能係施用安非他命，而應
      係施用甲基安非他命。公訴意旨認被告係施用安非他命，
      容有誤解。
  ３、前揭尿液檢驗報告載明係以GC/MS （即氣相層析質譜儀分
      析法）方法作為確認檢驗之方式，而該方法之原理係檢品
      經氣化後，通過層析管分離純化，再將純化後之成分循序
      送入質譜儀做個別鑑定。因質譜儀所測定之圖譜，在化學
      上被公認具有指紋特性，故可據以完全判定該檢品係為何
      種化合物。是以氣相層析質譜儀（GC/MS） 作藥物及其代
      謝產物之定性及定量分析，幾乎不會有偽陽性反應產生，
      此經台北榮民總醫院於八十三年四月七日以八三北總內字
      第三○五九號函釋明在案。
  ４、準此被告之尿液經以氣相層析質譜儀分析法檢驗，既係呈
      嗎啡及甲基安非他命陽性反應，顯見被告應有在前揭犯罪
      時間施用第一級毒品海洛因及第二級毒品甲基安非他命之
      行為甚明。
（二）扣案之第一級毒品海洛因一包、甲基安非他命二包送驗結
      果，分別確係第一級毒品海洛因（淨重零點三公克）及第
      二級毒品甲基安非他命（合計驗餘毛重零點七八八公克）
      ，此有法務部調查局九十六年六月十八日調科壹字第０九
      六二三０五一五一０號鑑定書、台灣檢驗科技股份有限公
      司九十六年六月一日濫用藥物檢驗報告各一紙在卷足憑（
      見偵查卷第三十九頁、第四十一頁），應認上開扣案毒品
      確係海洛因、甲基安非他命無誤。
（三）〈００００００００００００００００００００００００
  　　０００００００００００００００００００００００００
  　　０００００００００００００００００００００００００
      ０００００００００００００００００００００００００
      ０００００００００００００００００００００００００
      ０００００００００００００００００００００００００
      ０００００００００００前揭資料依法不得揭示〉
（四）綜上卷附之各項文書、扣案證物等補強證據已足資擔保被
      告於本院調查、審理中所為之上開任意性自白之真實性，
      依刑事訴訟法第一百五十六條第一項、第二項之規定，自
      得據被告前開任意性自白及各該補強證據相互利用，認本
      件事證明確，被告犯行洵堪認定，應予依法論科。
二、按海洛因、甲基安非他命分屬於毒品危害防制條例第二條第
    二項第一款所規定之第一級毒品及同條項第二款所規定之第
    二級毒品，核被告施用海洛因、甲基安非他命之行為，分別
    係犯毒品危害防制條例第十條第一項之施用第一級毒品罪及
    同條第二項之施用第二級毒品罪。其持有毒品之低度行為，
    應為施用毒品之高度行為所吸收，均不另論罪。被告所犯上
    開二罪間，犯意各別，罪名互異，應分論併罰。本院審酌被
    告施用毒品，足以戕害身心，滋生其他犯罪，惡化治安，嚴
    重損及公益，〈０００００００００００００００００００
    ０００００００００００００００００００前揭資料依法不
    得揭示〉，顯見其不思悔改，惟考量施用毒品行為於本質上
    係屬自我戕害行為，反社會性之程度應屬較低，及其犯後坦
    承犯行，態度尚稱良好等一切情狀，分別量處如主文所示之
    刑，並定其應執行之刑，以資懲儆。
三、扣案海洛因一包、甲基安非他命二包，其內之海洛因（淨重
    零點三公克）、甲基安非他命（合計驗餘毛重零點七八八公
    克）分別屬第一級、第二級毒品，且均係本件查獲之毒品，
    不問屬於犯人與否，爰依毒品危害防制條例第十八條第一項
    前段規定，均併予宣告沒收銷燬之（惟鑑驗耗罄之毒品既已
    滅失，自毋庸宣告沒收銷燬）；又其外包裝共三只及扣案之
    分裝袋六十只，係用於或預備於包裹毒品海洛因、甲基安非
    他命，防其裸露、潮濕，便於攜帶施用；吸食器一個係供施
　　用甲基安非他命所用，分裝杓一支、電子磅秤一台則係供施
    用海洛因及甲基安非他命所用之物，且均為被告所有，此據
    被告於本院審理時供明在卷，爰均依刑法第三十八條第一項
    第二款規定，併予宣告沒收。
據上論斷，應依刑事訴訟法第二百七十三條之一第一項、第二百
九十九條第一項前段，毒品危害防制條例第十條第一項、第二項
、第二十三條第二項、第十八條第一項前段，刑法第十一條前段
、第五十一條第五款、第三十八條第一項第二款，判決如主文。
本案經檢察官謝岳龍到庭執行職務。
中　　華　　民　　國　　96　　年　　11　　月　　2 　　日
                  刑事第十五庭  法　官  劉安榕
上列正本證明與原本無異。
如不服本判決，應於判決送達後十日內敘明上訴理由，向本院提
出上訴狀（應附繕本），上訴於臺灣高等法院。
                                書記官  楊馥如
中　　華　　民　　國　　96　　年　　11　　月　　2 　　日
附錄本案論罪科刑法條全文：
毒品危害防制條例第10條
施用第一級毒品者，處六月以上五年以下有期徒刑。
施用第二級毒品者，處三年以下有期徒刑。
